【裁判字號】    99,交聲更,5
【裁判日期】    991130
【裁判案由】    違反道路交通管理處罰條例聲明異議
【裁判全文】
臺灣雲林地方法院交通事件裁定         99年度交聲更字第5號
原處分機關  雲林縣警察局北港分局
異  議  人
即受處分人  洪蘇雅鴨
上列異議人即受處分人因違反道路交通管理處罰條例案件，對於
雲林縣警察局雲林縣北港分局於民國99年04月19日所為之雲縣警
交字第0990320001號裁決書（舉發違反道路交通管理事件通知單
案號：雲林縣警察局99年3 月20日雲警交字第KAJ037799 號），
聲明異議，前經本院於99年6 月21日以98年度交聲字第107 號裁
定異議駁回，異議人不服，提起抗告，嗣經臺灣高等法院臺南分
院於99年9 月30日以99年度交抗字第147 號裁定撤銷發回更審，
本院裁定如下：
    主  文
原處分撤銷。
洪蘇雅鴨不罰。
    理  由
一、原處分意旨略以：受處分人即異議人洪蘇雅鴨於民國99年03
    月20日上午10時15分許，在雲林縣北港鎮○○路旁即北港朝
    天宮附近之交通頻繁處所，違規攬客販賣金紙香燭致妨害交
    通，雲林縣警察局雲林縣北港分局（下稱原處分機關）所屬
    北港派出所警察當場予以舉發，並依道路交通管理處罰條例
    第81條之1 （原裁決書誤載為第81條之11項第1 款）規定，
    裁處異議人罰鍰新臺幣（下同）1,800 元。
二、異議意旨略以：異議人於上揭時、地確有在現場，惟地點係
    在中正路45號「前」，而非中正路45「旁」，更非在「人車
    行走之道路中」。又本件取締員警所駕車輛非警車，員警又
    未著制服，亦未配戴職務證件可資辦識，使本人有誤認之虞
    ，加上異議人乃23年2 月間出生，年紀已高，雙眼昏花，故
    本人誤認警察為熟人方揮手攔停致意，且當時本人手上並無
    拿取金紙，更無向員警販賣金紙之情，在中正路45號該戶（
    異議人之住所）內亦無存有任何金紙，是上開舉發本人違規
    之處分要屬無據。另道路交通管理處罰條例第81條之1 條文
    構成要件，係規定在「鐵路公路車站」或「其他交通頻繁處
    所」，有「違規攬客」、「妨害交通秩序者」之事實，始有
    該法條之適用。本件舉發地點即中正路45號前（旁）並非鐵
    路公路車站，而該處道路兩旁路邊可以任意停車，此有北港
    分局99年04月12日雲警港交裁字第0990003588號書函（異議
    人誤載為「裁決書」）內容第3 項所載及本人99年04月15日
    所提出聲明異議狀所附3 張照片可證。依上述資料，該處並
    非交通頻繁處所，若該處係交通頻繁處所，何以道路旁未見
    劃有黃色或紅色標線？且容許本人99年4 月15日聲明異議狀
    所附3 幀照片之違規停車而未取締。綜上，本人未有何妨害
    交通秩序事實，原處分機關即原舉發單位亦未提出任何具體
    證據可資證明，為此懇請鈞院撤銷原裁決之處分云云，爰依
    法聲明異議。
三、按法院受理交通事件，準用刑事訴訟法之規定，道路交通管
    理處罰條例第89條前段定有明文。準此，刑事訴訟法就犯罪
    證據之相關規定，於性質上與行政秩序罰之交通違規裁罰本
    旨不相抵觸之範圍內，本院自得依法準用之。依刑事訴訟法
    第154 條第2 項規定，犯罪事實應依證據認定之，無證據不
    得認定犯罪事實；而認定犯罪事實所憑之證據，雖不以直接
    證據為限，間接證據亦包括在內，然而無論直接證據或間接
    證據，其為訴訟上之證明，須於通常一般之人均不致有所懷
    疑，而得確信其為真實之程度者，始得據為有罪之認定，倘
    其證明尚未達此一程度，而有合理之懷疑存在而無從使事實
    審法院得有罪之確信時，即應由法院為諭知被告無罪之判決
    （最高法院76年臺上字第4986號判例參照）。另按於鐵路、
    公路車站或其他交通頻繁處所，違規攬客，妨害交通秩序者
    ，處新臺幣1,500 元以上3,000 元以下罰鍰，道路交通管理
    處罰條例第81條之1 定有明文。依該法條規定文義，自須以
    行為人於「於鐵路、公路車站或其他交通頻繁處所」「違規
    攬客」，並達「妨害交通秩序」之程度，其構成要件始為相
    當；否則即不能依上開規定處罰。
四、經查：
（一) 異議人確實有於99年3 月20日上午10時15分許在雲林縣北
      港鎮○○路45號前為攬客販賣金紙之行為：
      異議人雖否認有在其自宅前攬客販賣金紙之行為，惟查，
      證人即雲林縣警察局北港分局北港派出所警員陳正雄到庭
      結證（略以）：那天我們有編排勤務，巡佐穿便衣，我穿
      制服，由巡佐駕駛私家轎車，路邊若有人違規攬客叫車的
      跡象，我們就搜證，依法告發；當天異議人在她家前的涼
      亭（應係遮雨棚），算是道路ㄧ部分，沒有講話，但是動
      作就是要我們停車進去，就是違規攬客；異議人手上雖沒
      金紙，但金紙就放在他家的騎樓等語（見本院99年度交聲
      第107 號卷，下稱本院卷，第14頁正反面）。而證人陳正
      雄為依法執行勤務之員警，與異議人毫無素怨，當無自陷
      偽證罪而設詞構陷異議人之理，復無矛盾或違背經驗法則
      之處，應可採信。且為明當時取締經過，證人陳正雄並當
      庭提出隨身碟1 只，內有現場搜證之錄影檔案，經本院當
      庭勘驗，結果如下：(1)第1 段影片檔：異議人一直向警員
      大聲說，我手上沒有拿金紙，便衣警員告知異議人違規到
      案的時間、地點，並告知會開單，明天會寄到異議人的處
      所，異議人一直對著鏡頭喊不要拍我，不要拍我，我沒有
      在賣金紙，現場拍到異議人的騎樓前面的確有金紙一大包
      ，如照片所示。異議人一直聲稱，我手空空，哪有金紙，
      異議人大門的玻璃反射出一輛白色自小客車就停在異議人
      騎樓前，證人陳正雄當場證稱：告知違規到案者乃副主管
      巡佐許壬綜，白色車輛乃其等之車輛。(2)第2 段影片檔：
      異議人一直講手沒有拿金紙，異議人住處大門是關上，看
      不到裡面，異議人一直重複他手上沒有拿金紙，說隨便你
      拍，警員詢問異議人的姓名，異議人說沒有姓（台語) ，
      警員詢問異議人住哪裡？異議人說：你管我，我手上又沒
      有拿金紙，要怎麼拍你怎麼拍。鏡頭則拍到金紙就在騎樓
      旁，有勘驗筆錄為證（見本院卷第15頁正反面）。由上開
      勘驗內容，足以印證證人陳正雄前開所述屬實。是異議人
      確有於該時、地攬客販賣金紙之行為，應堪認定。
（二）異議人販賣金紙之位置尚非交通頻繁之處所，且其攬客之
      行為亦未達妨害交通秩序之程度：
      查本件雲林縣北港鎮○○路並無劃設禁止停車標誌、標線
      ，道路兩旁可依規定停車等情，有雲林縣警察局北港分局
      99年4 月12日雲警港交裁字第0990003588號書函及現場照
      片可稽可稽（本院卷第3 頁、第20頁），且證人陳正雄亦
      證述：北港鎮○○路43、45號前之白線內可以停車（見本
      院卷第16頁），足認系爭道路兩旁邊線以外部分，應係一
      般車輛可以合法停車之區域，行人在該區域行走活動，自
      無違法之問題。再者，異議人係在其自宅前遮雨棚，徒手
      攬客，已據證人陳正雄證述如前，顯見異議人並非站在馬
      路中攬客，且並無人因異議人之招攬，於路中間暫時停車
      ，而造成交通阻礙，無從認定其行為有明顯妨害交通秩序
      之事實。
（三）至北港派出所於答辯書所附現場照片（見本院卷第23頁至
      第25頁），其上記載之時間依序為：99年4 月17日15時45
      分（編號1 ）、99年3 月20日15時48分（編號2 ）、99年
      4 月17日14時39分（編號3 ）、99年3 月20日14時39分（
      編號4 ）、99年4 月17日14時58分（編號5 ），與本件取
      締時間（即99年3 月20日上午10時15分）及取締當時之現
      場狀況（見本院卷第26頁，當時異議人住所前僅停放員警
      所駕駛之白色自小客車）無關，自不得據為本案認定異議
      人違規之證據，附此敘明。
（四）由上可知，異議人縱有攬客販賣金紙之行為，惟其兜售金
      紙之位置顯非交通頻繁之處所，且其行為亦未達妨害交通
      秩序之程度，可認異議人前開所為與道路交通管理處罰條
      例第81條之1 之構成要件尚屬有間。此外，復查無其他證
      據足以證明異議人確有裁決書所述之違規情事。
五、綜上所述，本件聲明異議為有理由，爰依法撤銷原處分，並
    另為異議人不罰之諭知，以資適法。
六、據上論斷，依道路交通管理處罰條例第87條第2 項，道路交
    通案件處理辦法第20條，裁定如主文。
中    華    民    國    99    年    11    月    30    日
                 交通法庭       法  官  周欣怡
以上正本證明與原本無異。
如不服本裁定，應於裁定送達後5 日內向本院提出抗告狀（須附
繕本）。
                                書記官  林惠鳳
中    華    民    國    99    年    12    月    1     日

司法院資訊處製作；財團法人民間司法改革基金會備份。
